【裁判字號】    89,易緝,169
【裁判日期】    890809
【裁判案由】    毒品危害防制條例
【裁判全文】
臺灣高雄地方法院刑事判決                        八十九年度易緝字第一六九號
    公  訴  人  臺灣高雄地方法院檢察署檢察官
    被      告  甲○○
右列被告因違反毒品危害防制條例案件，經檢察官提起公訴（八十九年度偵字第二五
一七三號）及移送併案審理（臺灣臺南地方法院檢察署八十六年度偵字第一三四六一
號、八十六年度偵字第一三五０三號、八十六年度偵字第一五一六二號），本院判決
如左：
    主    文
甲○○連續施用第二級毒品，累犯，免刑。
扣案之殘留安非他命塑膠袋貳只及吸食器乙具，均沒收銷燬之。
    事    實
一、甲○○曾因竊盜案件，於民國八十二年一月二十九日經本院判處有期徒刑四月確
    定，於八十二年八月八日執行完畢。甲○○猶不知悔改，復基於概括之犯意，自
    八十六年七月二十二日下午四時許起至同年十二月十一日下午十時四十分許止，
    連續四次分別在臺南市○○路附近、臺南縣新化鎮北勢里一五四之二號、臺南市
    ○○街二三０號三樓之五及臺南縣永康市○○○街一九九巷十六號等處所，非法
    施用第二級毒品安非他命，嗣於八十六年七月二十二日下午四時許、同年八月二
    十六日下午十一時許、同年十月四日下午一時許及同年十二月十一日下午十時四
    十分許，分別為警在上址查獲。期間於第四次被查獲時並扣得殘留安非他命塑膠
    袋二只及吸食器乙具。
二、案經臺南市警察局報請臺灣臺南地方法院檢察署呈請臺灣高等法院檢察署核准移
    轉臺灣高雄地方法院檢察署檢察官偵查起訴及移送併案審理（臺灣臺南地方法院
    檢察署八十六年度偵字第一三四六一號、八十六年度偵字第一三五０三號、八十
    六年度偵字第一五一六二號）。嗣因甲○○另案施用第二級毒品安非他命，經臺
    灣彰化地方法院裁定觀察、勒戒，認無繼續施用毒品傾向，經臺灣彰化地方法院
    檢察署檢察官於八十八年十二月十五日以八十八年度毒偵字第六八七號不起訴處
    分確定在案。
    理    由
一、右揭事實業據被告甲○○於本院審理時供承不諱，且被告於八十六年七月二十二
    日、同年八月二十六日、同年十月四日及同年十二月十一日為警查獲當日所採尿
    液，經送驗結果均呈安非他命陽性反應，有臺南市衛生局八十六年八月十一日、
    同年十月九日及同年十二月十九日之檢驗成績書共四紙在卷可稽，復有殘留安非
    他命塑膠袋二只及吸食器乙具扣案可資佐證。堪認被告之自白核與事實相符，自
    得採為論罪之依據。本件事證明確，被告犯行洵堪認定。
二、查安非他命為麻醉藥品管理條例第二條第四款所規定之化學合成麻醉藥品，業經
    行政院衛生署於七十九年十月九日以衛署藥字第九０四一四二號公告在案，於同
    年月十一日生效，依同條例第十三條規定，不得非法販賣、持有及吸用，非法施
    用者，應依同條例第十三條之一第二項第四款之規定處三年以下有期徒刑、拘役
    或一萬元以下罰金。惟肅清煙毒條例業經立法院三讀修正通過改為毒品危害防制
    條例，並經總統於八十七年五月二十日公布施行，同年月二十二日生效，該條例
    第二條第二項第二款將安非他命列為第二級毒品，是被告行為後，法律已有變更
    ，施用第二級毒品者，依該條例第十條第二項之規定處三年以下有期徒刑，雖較
    麻醉藥品管理條例第十三條之一第二項第四款之規定為重，然施用毒品者，經送
    觀察、勒戒後，無繼續施用傾向者，應為免刑之判決，從而綜合比較結果，以毒
    品危害防制條例之規定，最有利於被告，依刑法第二條第一項前段之規定，自應
    適用毒品危害防制條例之規定處罰。被告非法施用安非他命，核其所為，係犯毒
    品危害防制條例第十條第二項之施用第二級毒品罪。其施用第二級毒品前持有第
    二級毒品之低度行為，為施用之高度行為所吸收，不另論罪。其先後四次施用第
    二級毒品安非他命之犯行，時間緊接，所犯構成要件相同，顯係基於概括之犯意
    反覆為之，為連續犯，應依刑法第五十六條之規定以一罪論，並加重其刑。又查
    被告曾犯有如事實欄所述之竊盜案件，經本院判處有期徒刑四月確定，於八十二
    年八月八日執行完畢，有臺灣高等法院被告全國前案紀錄表在卷可證，其於五年
    之內，再犯本件有期徒刑以上之罪，係屬累犯，應依刑法第四十七條之規定遞加
    重其刑。復按施用第一、二級毒品者，應由檢察官先向法院聲請裁定將被告送勒
    戒處所觀察、勒戒，經觀察勒戒後，無繼續施用傾向者，應由檢察官為不起訴之
    處分，審判中之案件，由法院依修正後之規定處理，依修正後之規定應為不起訴
    處分者，法院應為免刑之判決，毒品危害防制條例第二十條第二項、第三十五條
    第三款分別定有明文。再查被告已因另案施用第二級毒品安非他命，經臺灣彰化
    地方法院裁定送觀察、勒戒後，認無繼續施用毒品傾向，經臺灣彰化地方法院檢
    察署檢察官於八十八年十二月十五日以八十八年度毒偵字第六八七號不起訴處分
    確定在案，此有臺灣彰化地方法院檢察署檢察官觀察勒戒處分執行指揮書及臺灣
    彰化看守所附設勒戒所出所證明書各乙紙附卷可憑，參以施用毒品不論係第一級
    或第二級，其觀察勒戒之期間、方式等並無不同，故行為人如分別或同時施用第
    一級及第二級毒品者，以執行一裁定觀察勒戒為已足（臺灣高等法院八十七年度
    第五次刑事庭庭長會議紀錄參照），是被告既經執行觀察勒戒期滿，前開觀察勒
    戒處分之執行對於本案自應仍屬有效。按諸前揭法條之規定，被告連續四次施用
    第二級毒品安非他命之犯行，自應依法諭知免刑之判決。至扣案之殘留安非他命
    塑膠袋二只及吸食器乙具雖係供施用毒品之器具，惟因均殘留有安非他命，已無
    法從中剝離，故亦視為毒品，此有高雄醫學院附設中和紀念醫院八十九年七月二
    十五日編號Ｂ0000000號、編號Ｂ0000000號檢驗報告單二紙在卷
    可按，應依毒品危害防制條例第十八條第一項前段之規定，均予沒收銷燬之。至
    鑑驗所耗用之毒品既已滅失，自無庸宣告沒收。
三、就臺灣臺南地方法院檢察署檢察官移送併案部分（即被告自八十六年七月二十三
    日以後迄同年十二月十一日止之施用第二級毒品安非他命犯行），雖未據公訴人
    提起公訴，惟該部分事實與前揭已起訴論罪之部分，有連續犯之裁判上一罪關係
    ，為起訴效力所及，本院自得併予審理，附此敘明。至臺灣臺南地方法院檢察署
    檢察官以八十六年度偵字第一三四六一號被告另涉嫌施用第一級毒品海洛因部分
    ，認與本件提起公訴之八十六年度偵字第二五一七三號案件，有連續犯之關係，
    屬裁判上之一罪而移請併辦，惟因施用第一級毒品海洛因與第二級毒品安非他命
    ，所犯罪名並不相同，無從併同審理，故臺灣臺南地方法院檢察署移送併案之施
    用第一級毒品海洛因部分，爰退由臺灣臺南地方法院檢察署檢察官另為適當之處
    理，併此敘明。
據上論斷，應依刑事訴訟法第二百九十九條第一項但書，毒品危害防制條例第十條第
二項、第二十條第二項、第三十五條第三款、第十八條第一項前段，刑法第十一條、
第二條第一項前段、第五十六條、第四十七條，判決如主文。
本案經檢察官楊慶瑞到庭執行職務。
中      華      民      國    八十九    年      八      月      九      日
        臺灣高雄地方法院刑事第七庭
                                  審判長法  官    裕  斗
                                        法  官  曾  淑  娟
                                        法  官  蔡  正  雄
右正本證明與原本無異。
如不服本判決，應於判決送達後十日內，向本院提出上訴狀。
                                        書記官  許  雅  惠
中      華      民      國    八十九    年      八      月      九      日


司法院資訊處製作；財團法人民間司法改革基金會備份。
